【裁判字號】    98,訴,2068
【裁判日期】    981221
【裁判案由】    毒品危害防制條例
【裁判全文】
臺灣板橋地方法院刑事判決              98年度訴字第2068號
公  訴  人  臺灣板橋地方法院檢察署檢察官
被      告  丙○○
選任辯護人  王永春律師
上列被告因違反毒品危害防制條例案件，經檢察官提起公訴（97
年度偵字第30111 號），本院判決如下：
    主  文
丙○○無罪。
    理  由
一、公訴意旨略以：被告丙○○明知愷他命（Ketamine) 係毒品
    危害防制條例第2 條第2 項第3 款所定之第三級毒品，不得
    販賣，亦不得意圖販賣而持有，竟為下列行為：(一)基於販賣
    第三級毒品愷他命之犯意，於民國97年10月28日晚上10、11
    時許，在臺北縣三重市○○街某OK便利商店外，以新臺幣32
    ,000元之價格，販售第三級毒品愷他命100 公克予真實姓名
    年籍不詳之酒店服務小姐「可軒」；(二)復於翌（29）日凌晨
    1 、2 時許，在臺北縣新莊市○○○路之「鴻金寶」廣場附
    近，向真實姓名年籍不詳、綽號「momo」之成年女子，販入
    數量不明之第三級毒品愷他命後，除少部分供本身施用外，
    因量多，另萌生伺機販賣予他人之意圖，將上開購入之毒品
    分裝後，伺機欲轉賣不特定人牟利而持有之。嗣於97年10月
    29日上午6 時15分許，為警在臺北縣樹林市○○路482 號查
    獲，並扣得第三級毒品愷他命5 包（總毛重509.97公克），
    因認被告涉犯毒品危害防制條例第4 條第3 項販賣第三級毒
    品及同條例第5 條第3 項意圖販賣而持有第三級毒品等罪嫌
    等語。
二、按犯罪事實應依證據認定之，無證據不得認定犯罪事實；又
    不能證明被告犯罪者，應諭知無罪之判決，刑事訴訟法第15
    4 條第2 項、第301 條第1 項分別定有明文。又犯罪事實之
    認定，應憑真實之證據，倘證據是否真實尚欠明確，自難以
    擬制推測之方式，為其判斷之基礎；而認定犯罪事實之證據
    係指足以認定被告確有犯罪行為之積極證據而言，該項證據
    自須適合於被告犯罪事實之認定，始得採為斷罪之資料，最
    高法院53年臺上字第656 號、29年上字第3105號著有判例。
    且刑事訴訟上證明之資料，無論為直接或間接證據，均須達
    於通常一般之人均不致有所懷疑，而得確信其為真實之程度
    ，始得據為有罪之認定，若其關於被告是否犯罪之證明未能
    達此程度，而有合理懷疑之存在，致使無從形成有罪之確信
    ，根據「罪證有疑，利於被告」之證據法則，即不得遽為不
    利被告之認定，亦有最高法院76年臺上字第4986號判例可參
    。其以情況證據（即間接證據）斷罪時，尤須基於該證據在
    直接關係上所可證明之他項情況事實，本乎推理作用足以確
    證被告有罪，方為合法，不得徒憑主觀上之推想，將一般經
    驗有利被告之其他合理情況逕予排除，此觀諸最高法院32年
    上字第67號判例意旨亦甚彰明。又按刑事訴訟法第161 條已
    於91年2 月8 日修正公布，其第1 項規定：檢察官就被告犯
    罪事實，應負舉證責任，並指出證明之方法。因此，檢察官
    對於起訴之犯罪事實，應負提出證據及說服之實質舉證責任
    。倘其所提出之證據，不足為被告有罪之積極證明，或其指
    出證明之方法，無從說服法院以形成被告有罪之心證，基於
    無罪推定之原則，自應為被告無罪判決之諭知，最高法院92
    年臺上字第128 號判例可資參照。
三、公訴意旨認被告丙○○涉有販賣第三級毒品及意圖販賣而持
    有第三級毒品等罪嫌，無非是以證人乙○○於警詢及偵查中
    經具結之陳述、證人魏麗雪、林嘉玲、甲○○於偵查中經具
    結之陳述，並有內政部警政署刑事警察局97年11月13日刑鑑
    字第0970167642號鑑定書、行政院海岸巡防署海岸巡防總局
    北部地區巡防局宜蘭機動查緝隊製作之通訊監察譯文、和信
    電訊股份有限公司98年3 月12日函及所附門號0000000000、
    0000000000號行動電話間於97年10月間之雙向通聯紀錄附卷
    可稽，復有第三級毒品愷他命5 包（總毛重509.97公克）扣
    案可證為其論據。
四、訊據被告丙○○雖坦承其綽號為「KK」，上開為警查獲之第
    三級毒品愷他命5 包為其所有之事實，惟始終堅詞否認有何
    販賣第三級毒品、意圖販賣而持有第三級毒品等犯行等語。
    經查：
  (一)依卷附之行政院海岸巡防署海岸巡防總局北部地區巡防局宜
    蘭機動查緝隊製作之通訊監察譯文、和信電訊股份有限公司
    98年3 月12日函及所附門號0000000000、0000000000號行動
    電話間於97年10月間之雙向通聯紀錄所示，門號0000000000
    號行動電話雖於97年10月28日、29日分別有與門號00000000
    00、0000000000號行動電話通聯對話，惟被告自始否認門號
    0000000000號為其所持用之行動電話，並以上揭通訊監察譯
    文之通話對象與其無關等語置辯。嗣經檢察官為聲紋鑑定之
    聲請，本院乃將該通訊監察錄音與被告於警、偵訊之錄音囑
    託內政部警政署刑事警察局為聲紋鑑定，經該局將已知語者
    語音樣本與未知語者語音樣本輸入KAY5500 型聲譜分析儀，
    檢視各比對語音樣本，選取可供比對之語音樣本，計擷取43
    字，再將選取之比對語音樣本輸入上述儀器中，進行聆聽及
    聲譜圖分析，並參酌美國錄製證據委員會（American Board
    of Recorded Evidence；ABRE）比對結論標準，認未知語者
    與已知語者比對語音樣本「無法判斷」（Inconclusive）出
    自同一語者，有內政部警政署刑事警察局98年10月14日刑鑑
    字第0980136319號鑑定書附卷可稽，要難逕予論斷通訊監察
    譯文中監察電話0000000000號行動電話之通話者「KK」即為
    被告。
  (二)檢察官固曾依上開通訊監察譯文憑以追查門號0000000000、
    0000000000號行動電話之使用人，然關於門號0000000000行
    動電話部分，經證人魏麗雪於偵查中證稱：門號0000000000
    號行動電話原為伊所使用，伊是桃園縣桃園市○○路99號3
    樓酒店的公關經理，後來有一名小姐「可軒」來上班，伊為
    了叫「可軒」起床，大約從97年8 、9 月時，就將該門號行
    動電話給「可軒」使用，伊不知道「可軒」的本名，最近沒
    與其聯絡，後來也聯絡不上，傳簡訊也沒回應等語（見97年
    度偵字第30111 號偵查卷宗第74、126 頁）；另關於門號00
    00000000號行動電話部分，則經證人林嘉玲於偵查中證稱：
    該門號雖是伊申辦的，但伊並沒使用過，伊約在二年前申辦
    後，就交給與伊兄妹相稱的友人陳啟男使用，費用應該都是
    陳啟男繳交的，伊不確定該門號陳啟男還有沒有在使用，但
    已經聯絡不上陳啟男了等語（見同上偵查卷宗第196 頁），
    可知該門號0000000000、0000000000號行動電話之實際持用
    人之真正身分，已未能查悉，更無從進一步究明有無涉及販
    賣第三級毒品愷他命之犯行。
  (三)又證人乙○○初雖於警詢時指認被告丙○○就是販賣毒品安
    非他命予伊，綽號為「KK」之人，並證稱：伊向「KK」買過
    三次安非他命等語（見同上偵查卷宗第135 頁），惟繼於偵
    查中即改口證稱：伊知道「KK」有在賣愷他命，但地點伊不
    清楚，也沒跟「KK」買過，伊是因曾問過「KK」，經「KK」
    告知是愷他命，才知道「KK」有在賣愷他命，曾經有朋友來
    找「KK」，伊有看到「KK」拿愷他命給該人，但沒有看見有
    沒有拿錢等語（見同上偵查卷宗第149 頁）；嗣證人乙○○
    於審理時又結證稱：伊看到「KK」愷他命給別人的時間已忘
    了，地點是在「KK」於一、二年前所開的車行，交付愷他命
    的對象伊不認識，當時「KK」所交付的東西是一整包用透明
    的夾鏈袋包裝的白色粉狀物，是伊丈夫陳峰嘉告訴伊才知道
    該包是愷他命，當時伊並無法判斷「KK」交給別人的是愷他
    命，伊已不記得在場之人有幾人，也沒聽到「KK」有無跟對
    方對話，伊與陳峰嘉都沒跟被告買過毒品等語（見本院98年
    11月30日審判筆錄第7 、8 頁），自此證人乙○○前開所述
    各節相互勾稽，僅可見證人乙○○確實認識綽號為「KK」之
    被告，及曾目睹被告交付愷他命給他人之事實，但對於確切
    之時間、地點、數量、價格、交易對象等均無從認定，究未
    能因此遽認被告即有販賣第三級毒品愷他命之犯行。
  (四)證人即行政院海岸巡防署海岸巡防總局北部地區巡防局宜蘭
    機動查緝隊查緝員甲○○於偵、審中雖均就其如何依通訊監
    察現譯臺的訊息，尾隨於後掌握被告行蹤而查獲等情結證屬
    實，然證人甲○○於審理時亦僅能證稱：當時伊等停在被告
    車子後面不遠處，伊等車上有三位同事，都可以看見被告，
    但大家都沒看見被告有與人交付東西的情況，伊判斷被告有
    買賣毒品的嫌疑，完全是依照現譯臺的反應得知；伊在尾隨
    被告時並沒有看到被告有持用手機的情形，查獲被告時，並
    未扣到手機，也沒有詢問被告使用的門號，印象中被告沒有
    承認其所使用的門號是0000000000號，是在製作筆錄時才詢
    問其手機在哪，被告有說沒帶出來，是放在檳榔攤附近，伊
    因不知道是哪一間檳榔攤，所以也沒去尋找等語（見本院98
    年11月30日審判筆錄第12至16頁），基此，前揭通訊監察譯
    文既無從確認係被告持用行動電話與他人之對話，已如前述
    ，本件於查獲被告時，又未當場將被告持用之行動電話起出
    為證，要不足以據此率爾認定被告即有檢察官所指之犯行。
  (五)按毒品危害防制條例第5 條第3 項之意圖販賣而持有第三級
    毒品罪，係指以非營利之目的而販入或因其他原因而持有毒
    品，其後始起意出售所持有之毒品以營利，且迄未著手賣出
    者而言；所謂意圖，乃犯罪構成之主觀違法要素，亦屬犯罪
    之成立要件，行為人是否具有販賣之意圖而持有毒品，須以
    嚴格之證據證明之，亦即必須有相當之客觀事實，足以表徵
    其主觀意念之遂行性及確實性，始足當之。查被告對為警扣
    案之結晶粉末共5 包係其所有之物，先後於警詢、偵查及審
    理時均坦承不諱，而上開扣案物經送內政部警政署刑事警察
    局鑑定結果，確含第三級毒品愷他命成分，合計毛重509.97
    公克，有內政部警政署刑事警察局97年11月13日刑鑑字第09
    70167642號鑑定書附卷可參；檢察官以被告於97年10月29日
    凌晨1 、2 時許，在臺北縣新莊市○○○路之「鴻金寶」廣
    場附近，向真實姓名年籍不詳、綽號「momo」之成年女子，
    販入數量不明之第三級毒品愷他命後，除少部分供本身施用
    外，因量多，另萌生伺機販賣予他人之意圖，將上開購入之
    毒品分裝後，伺機欲轉賣不特定人牟利而持有之，認被告涉
    有意圖販賣而持有第三級毒品罪嫌，然除上述行政院海岸巡
    防署海岸巡防總局北部地區巡防局宜蘭機動查緝隊製作之通
    訊監察譯文、和信電訊股份有限公司98年3 月12日函及所附
    門號0000000000、0000000000號行動電話間於97年10月間之
    雙向通聯紀錄外，並無舉出其他事證堪資佐憑，而卷附之通
    訊監察譯文、通聯紀錄，再核諸證人林嘉玲於偵查中之證述
    ，均無從證明確與被告相涉一節，前已述及，又查無證據足
    資認定被告有意圖販賣而持有毒品之客觀事實，而足以表徵
    其主觀意念之遂行性及確實性，徒以扣得第三級毒品愷他命
    之數量非微云云，自不得逕為不利被告之事實認定。
五、綜上所述，足認被告上開所辯，誠非虛妄，應可信憑。本件
    尚無從依公訴人所提出之各項證據，而達於通常一般之人均
    不致有所懷疑，而得確信其為真實之程度，自不得以此遽入
    人罪。此外，復查無其他積極、具體確切之證據足資認定被
    告涉有公訴人所指之犯行，是因不能證明被告犯罪，自應為
    無罪判決之諭知。
據上論斷，應依刑事訴訟法第301 第1 項，判決如主文。
本案經檢察官陳豐年到庭執行職務
中    華    民    國    98    年    12    月    21    日
                刑事第十一庭    審判長法  官  張江澤
                                      法  官  劉景宜
                                      法  官  陳海寧
上列正本證明與原本無異。
如不服本判決，應於判決送達後10日內敘明上訴理由，向本院提
出上訴狀 (應附繕本) ，上訴於臺灣高等法院。其未敘述上訴理
由者，應於上訴期間屆滿後20日內向本院補提理由書「切勿逕送
上級法院」。
                                      書記官  梁宜庭
中    華    民    國    98    年    12    月    24    日


司法院資訊處製作；財團法人民間司法改革基金會備份。
